【裁判字號】    89,自,54
【裁判日期】    891220
【裁判案由】    誣告
【裁判全文】
臺灣雲林地方法院刑事判決                            八十九年度自字第五四號
    自 訴 人  乙○○
    被    告  丙○○
              丁○○
              戊○○
右列被告因誣告等案件，經自訴人提起自訴，本院判決如左：
    主  文
丙○○、丁○○、戊○○均無罪。
    理  由
一、自訴意旨略以：自訴人乙○○任職於貿易公司，因工作關係需要結交醫師朋友，
    因而認識案外人甲○○，於民國（下同）八十八年十二月三十一日，因為新年長
    假，自訴人擬定計劃，一邊渡假，一邊拜訪親友，拓展業務，當日晚上抵達雲林
    縣後，即住宿於雲林縣虎尾鎮○○里○○路一六七巷一號四樓之三甲○○租屋處
    。翌日上午九、十時許，有人按電鈴，甲○○去應門時，忽見被告丙○○率同其
    父丁○○、其弟戊○○，其母、其舅父及其舅母等六人，衝入房內不分青紅皂白
    ，見到自訴人即大聲侮辱，並搜括自訴人及甲○○之物品、垃圾桶內之垃圾、抽
    屜之物品，惟並未發現有丟棄之保險套或衛生紙，被告三人見無證據證明自訴人
    有犯罪之事實，竟惱羞成怒，意圖使自訴人受刑事處分而向雲林縣警察局虎尾分
    局告訴自訴人妨害家庭，被告丙○○並提起附帶民事請求自訴人賠償新台幣一千
    五百萬元及利息，且被告等打電話向自訴人服務之公司散佈謠言，妨害自訴人之
    名譽及信用，致自訴人被迫離職。又被告戊○○於八十九年一月間某日，打電話
    對自訴人恫稱「出門小心一點」云云，致自訴人心生畏懼，致生危害於安全。因
    認被告三人涉有刑法第一百六十九條第一項之誣告罪嫌、刑法第三百十條第一項
    之誹謗罪嫌及刑法第三百十三條之妨害信用罪嫌；被告戊○○則另涉犯刑法第三
    百零五條之恐嚇危害安全罪嫌云云。
二、本件自訴人認被告三人涉犯右揭犯罪，係以卷附之台灣雲林地方法院檢察署檢察
    官八十九年度偵字第二一二號起訴書影本、附帶民事起訴狀影本、自訴人離職文
    件影本及被告戊○○電話錄音帶等為其論據。訊之被告三人均堅詞否認上開犯行
    ，皆辯稱：自訴人於八十八年十二月三十一日夜晚至八十九年一月一日上午九、
    十時許與案外人甲○○孤男寡女共處一室，並在臥室內發現有保險套，衣櫃內有
    甲○○、自訴人之衣服掛著，且當八十九年一月一日凌晨丙○○帶警察抓姦時，
    甲○○、自訴人拒不開門，凡此種種事實，足使人懷疑甲○○、自訴人有通姦行
    為，因此丙○○告訴自訴人有相姦犯行，並無故意捏造事實，自無誣告之故意；
    又於八十八年十一月中旬，被告戊○○與丙○○已懷疑自訴人與甲○○同居通姦
    ，因此一直設法要打聽同居住址以便抓姦，所以電話錄音中才會有「你給我二天
    查到地址，再試試看。」等語，表示查到同居之地要去抓姦告到法院，而非要查
    自訴人之住所處要去對其不利，另錄音帶中「…出門小心一點…」，也就是要乙○○出門小心不要讓被告這邊的人跟蹤查到同居之處之意，被告戊○○並無恐嚇
    之意等語。
三、按犯罪事實應依證據認定之，無證據不得推定其犯罪事實。又不能證明被告犯罪
    者，應諭知無罪之判決，刑事訴訟法第一百五十四條、第三百零一條第一項分別
    定有明文。再誣告罪之成立，以告訴人所訴被訴人之事實必須完全出於虛構為要
    件，若有出於誤會或懷疑有此事實而為申告，以致不能證明其所訴之事實為真實
    ，縱被訴人不負刑責，而告訴人本缺乏誣告之故意，亦難成立誣告罪名（最高法
    院四十四年台上字第八九二號判例可資參照）。又刑法第三百零五條之恐嚇罪，
    所稱以加害生命、身體、自由、名譽、財產之事，恐嚇他人者，係指以使人心生
    畏怖為目的，而為惡害之通知者，始能構成。經查：
    （一）據被告丙○○於審理中供述：甲○○以前開醫學會議一年不會超過十次，
          但自八十八年十一月起甲○○每個星期六都去台北開會，星期一就直接到
          診所上班，所以伊開始懷疑甲○○有外遇等語，核與自訴人於審理中陳稱
          ：伊與甲○○係於八十八年八月間起，透過電腦網路認識的，兩人至八十
          九年一月一日止，約有五次利用甲○○上台北開會的機會見面等語，大致
          相符，顯然被告丙○○之懷疑其夫甲○○有外遇之情形並非憑空猜測。又
          自訴人與案外人甲○○於八十九年一月一日凌晨二時許住進雲林縣虎尾鎮
          ○○里○○路一六七巷一號四樓之三甲○○租屋處，嗣於同日凌晨三時三
          十分許，被告丙○○會同警方前往上開處所抓姦，經被告丙○○敲門及按
          電鈴半小時餘未獲回應，因警方另有勤務方始離去，直至當日上午十時許
          甲○○方才開門等情，已經被告丙○○於審理中供述明確，而證人即到場
          處理之警員周憲聰於本院八十九年易字第四一四號刑事案件審理中亦證稱
          ：伊接獲民眾報案就跟警員鄭明彬一起開巡邏車到現場，時間是八十九年
          一月一日凌晨三時三十三分許，家屬有按門鈴及敲門，直到凌晨四時十分
          左右伊交班時間到了就先回去，家屬仍留在現場，當時敲門聲很大聲，門
          鈴按了很多次等語，另證人即到場處理之警員康文滄、周慶祥於本院八十
          九年易字第四一四號刑事案件審理中亦證稱：伊等是八十九年一月一日上
          午十時許到現場，當時家屬已坐在裡面，自訴人則在浴室裡，伊等有聽到
          自訴人在浴室裡一直沖水，當時衣櫃裡有甲○○的衣服及自訴人的睡衣等
          語，則於凌晨深夜之際，男女共處一室，經被告丙○○偕同警員敲門仍拒
          不應門，直至同日上午十時許，甲○○始行開啟大門，並發現甲○○之衣
          服與自訴人之睡衣共置一處，衡諸常情，身為妻子之被告丙○○對其夫與
          自訴人間是否有不正常之男女關係自應會有所懷疑，是其據此向偵查機關
          提出妨害家庭之告訴，應係基於一般人之合理懷疑所提出之合法告訴。再
          者，據被告丙○○提出之甲○○於八十九年一月十九日所出具之切結書中
          記載「從現在起不得跟乙○○往來或通話，否則依憑處置」等語，益徵被
          告等之懷疑甲○○與自訴人間有不正常之男女關係確有實據並非出於捏造
          事實甚明。
    （二）又自訴人雖認被告三人另涉妨害名譽及信用罪嫌部分，然就此部分之犯罪
          事實僅指訴係因被告等打電話向自訴人服務之公司散佈謠言，妨害自訴人
          之名譽及信用，否則自訴人何需離開任職已近六年之貿易公司經理職位云
          云，惟對於係何人於何時、何地以如何之方法妨害自訴人之名譽及信用，
          自訴人皆無法具體指陳，且除提出自訴人之離職證明書以為證據外，並無
          其他證據可供本院參酌資以證明自訴人之指訴為真，是自訴人此部分之陳
          述是否為真實，尚非無疑。
    （三）再被告戊○○於審理中供稱：於八十八年十一月中旬某星期六，甲○○之
          母親要甲○○隔天一同到嘉義改運，甲○○卻稱伊與朋友約好去玩，不能
          隨同去嘉義改運，經甲○○母親追問後甲○○將自訴人之電話告訴其母親
          ，甲○○母親打電話後發現係一個女人，林母就告訴自訴人說甲○○是有
          妻有子之人，不要與甲○○糾纏，自訴人反而用兇惡之口氣回答稱再囉嗦
          就要報警云云，林母掛斷電話後就生氣地將上開情形告訴伊，伊聽完後才
          會打電話給自訴人，伊並非要恐嚇自訴人，此亦即自人提出之恐嚇電話錄
          音譯文中所載「老人家也在兇，啊，不是很兇嗎？為什麼不說話？」，再
          打電話當時被告丙○○、戊○○已懷疑自訴人與林修祁有同居通姦之情形
          ，因此一直設法要打聽同居地址，以便抓姦，此即上開電話譯文所載「妳
          給我二天查到地址，再試試看」，而「出門小心一點」這句話也就是要自
          訴人出門不要讓其跟蹤查到同居之處的意思等語，是就上開譯文內容以觀
          ，堪信被告戊○○與自訴人通話時係就其親家母受氣而爭執，則其時或有
          激烈之語，然是否即能推定被告戊○○確有恐嚇之意非無疑義，且就「出
          門小心一點」此句話觀察，該言語僅是被告戊○○與自訴人爭執時所為之
          警告，並無具體表示將以加害告訴人之生命、身體、自由、名譽、財產之
          事，而對告訴人為惡害通知之情形，且因而致生危害於告訴人之安全，自
          難僅就該言詞即繩被告戊○○以刑法之恐嚇罪。
依上說明，自訴人所舉之證據不足以證明被告等確涉有上開犯行，此外又查無其他積
極之證據，足認被告等確有自訴人所指之犯行，不能證明被告等犯罪，依法應諭知無
罪之判決。
據上論斷，應依刑事訴訟法第三百四十三條、第三百零一條第一項判決如主文。
中      華      民      國      八十九      年    十二    月    二十    日
                                              臺灣雲林地方法院刑事第一庭
                                                  法  官  劉  為  丕
右正本證明與原本無異。
如不服本判決，應於判決送達後十日內向本院提出上訴狀( 應附繕本 )。
                                                  書記官  蕭  應  欽
中      華      民      國      八十九      年    十二    月    二十    日


司法院資訊處製作；財團法人民間司法改革基金會備份。
